臺灣雲林地方法院行政訴訟判決　
111年度交字第6號
原      告  曾進春  


被      告  交通部公路總局嘉義區監理所

代  表  人  黃萬益  
訴訟代理人  吳冠頡（兼送達代收人）


上列當事人間交通裁決事件，原告不服民國110年1月10日雲監裁
字第72-CP0000000號、CP280894A號裁決，提起行政訴訟，本院
判決如下：
    主  文
原告之訴駁回。
訴訟費用新臺幣300元由原告負擔。
    事實及理由
壹、程序事項：查本件係因原告不服被告所為道路交通管理處罰
    條例（下稱處罰條例）第8 條之裁決而提起撤銷訴訟，依行
    政訴訟法第237 條之1 規定，應適用交通裁決事件訴訟程序
    ，本院並依同法第237 條之7 規定，爰不經言詞辯論，逕為
    裁判，先予敘明。
貳、實體事項
一、事實概要：緣原告駕駛車牌號碼00-0000號自用小客車於民
    國110年8月4日8時7分許於板橋區金門街（289號溪洲國小門
    口），經新北市政府警察局板分局（下稱舉發機關）以第CP
    0000000號違反道路交通管理事件通知單舉發違反處罰條例
    第43條第1項第4款「非遇突發狀況，在車道中暫停」之違規
    ，原告不服原舉發機關之舉發，向被告所屬之雲林監理站提
    出述，雲林監理站乃函請舉發機關查證，經舉發機關函覆「
    …舉發尚無違誤」後，雲林監理站再將查證結果函覆予原告
    ，嗣雲林監理站遂以原告違反上開規定，於111年1月10日以
    72-CP0000000號裁決書，裁處原告『罰鍰新台幣18,000元，
    記違規點數3點，並應參加路交通安全講習。』（下稱原處分
    一）；另又違反同條例第43條第4項之規定以72-CP280894A
    號裁決書裁處「車主」即原告『吊扣汽車牌照6個月』（下稱
    原處分二），原告不服上開裁決，遂提起本件行政訴訟。 
二、原告主張略以：
  ㈠110年8月4日早上8點30分行經板橋金門街上停紅綠燈，後方
    機車駕駛超越我車，起行車糾紛，起點於紅綠燈，行35公尺
    路邊停車，並沒有於車道路暫停，對方行車紀錄片不完整，
    後來對方超我車起行車糾紛，我方本想報警，但對方向我道
    歉，因而結束這場糾紛，是否請對方出面到法院對質，而且
    提供完整行車紀錄器畫面，還原真相。
  ㈡聲明：原處分撤銷；訴訟費用由被告負擔。　
三、被告則答辯以：
  ㈠查處罰條例第1項第4款指之「突發狀況」，應係指有立即發
    生危險性及緊迫性之狀況存在方屬之，諸如客觀上有車禍突
    然發生、道路塌陷或巨大貨物然掉落路面、惡劣天候情況造
    成通行阻礙，導致駕駛人當下不得不採取驟然減速、煞車或
    於車道中暫停等措施，如此始符合緊急避難之法理，及處罰
    條例第43條第1項第4款所指「突然狀況」而不予處罰之規範
    意旨。
  ㈡復查原告行駛中，非遇然發生狀況於車道中任意驟然暫停此
    種駕駛方式，實已超出其他用路人對其行車動線之合理期待
    ，而嚴重危及原告自己及其他用路人之生命、身體及財產安
    全。且於行駛車道中驟然暫停，易使後方車輛閃避不及，造
    成車輛追撞、擦撞等交通事故，將嚴重影響道路交通之行車
    秩序及安全；又查處罰條例第4項定有吊扣汽車有人該牌照6
    個月之併罰規定，旨在督促汽車所有人勿輕易提供汽車可能
    危險駕駛之人，以遏止嚴重交通違規，確保公眾生命、身體
    、財產之安全，藉此加強道路交通之管理。
  ㈢綜上，本案既經原舉發機關查證違規事明確，本所依處罰條
    例第43條第1項第4款、第43條第4項、第24條第2項第3款及
    第63條第1項第3款等規定裁處「罰鍰新台幣18,000元整，記
    違規點數3點，參加道路交通安全講習、吊扣汽車牌照6個月
    」，於法應無不合。
  ㈣聲明：駁回原告之訴；訴訟費用由原告負擔。
四、本院之判斷：
  ㈠按「汽車駕駛人，駕駛汽車有下列情形之一者，處新臺幣6千
    元以上2萬4千元以下罰鍰，並當場禁止其駕駛：四、非遇突
    發狀況，在行駛途中任意驟然減速、煞車或於車道中暫停；
    汽車駕駛人有第1項或前項行為者，並吊扣該汽車牌照六個
    月；汽車駕駛人違反第1項、第3項規定者，應接受道路交通
    安全講習」處罰條例第43條第1項第4款、第4項、第5項，依
    序定有明文。
  ㈡本件原告駕駛系爭車輛於事實概要欄所示之時、地，因有「
    非遇突發狀況，在車道中暫停」之違規行為，經被告所屬雲
    林監理站分別以原處分一、二對原告為裁罰等情，此有新北
    市政府警察局舉發違反道路交通管理事件通知單、採證照片
    5幀、附錄之光碟勘驗筆錄、裁決書暨送達證書等件在卷為
    憑，堪認屬實。原告雖以上詞為抗辯。惟處罰條例第43條第
    1項第4款所稱之「突發狀況」，應係指前方有立即發生危險
    性及緊迫性之狀況存在方屬之，諸如客觀上有車禍突然發生
    、道路塌陷或巨大貨物然掉落路面、惡劣天候情況造成通行
    阻礙，導致駕駛人前進受有阻礙，當下不得不採取驟然減速
    、煞車或於車道中暫停等措施，以避免危險之發生，如此始
    符合緊急避難之法理，及處罰條例第43條第1項第4款所指「
    突然狀況」而不予處罰之規範意旨。又汽車駕駛人行駛中，
    非遇然發生狀況於車道中任意驟然暫停此種駕駛方式，實已
    超出其他用路人對其行車動線之合理期待，而嚴重危及其他
    用路人之生命、身體及財產安全。且於行駛車道中驟然暫停
    ，易使後方車輛閃避不及，造成車輛追撞、擦撞等交通事故
    ，亦將嚴重影響道路交通之行車秩序及安全。
  ㈢經查，依採證照片及如附錄之光碟勘驗筆錄，可知當時原告
    於道路行駛中將車輛斜停於檢舉民眾車前（溪洲國小前）、
    畫有紅線之道路上，並見後方來車為閃避前方系爭汽車，因
    此變換行車方向，沿雙黃線或跨越雙黃線行駛(光碟錄影時
    間08：08：00)等節，可見原告在車道中暫停之行為，確實
    造成後方車輛行車之危險，並有造成追撞、擦撞等交通事故
    之風險，而原告既係與民眾發生行車糾紛，並非發生上述所
    指之「突發狀況」，自不得任意於車道中暫停。是原告所辯
    其並未於車道中任意驟然暫停，要無可採。至於原告主張錄
    影光碟非完整，且請求與檢舉民眾對質，或提出完整之光碟
    ，以還原真相等語。然經本院勘驗系爭錄影光碟之影像流暢
    、清晰，並無偽造、剪接情事，且該錄影光碟所翻拍之照片
    ，亦清晰可辩，均可完整呈現原告違規之狀態，並無誤判之
    可能，是原告上開請核無必要，應予說明。
  ㈣綜上所述，原告確有「非遇突發狀況，在車道中暫停」之違
    規行為，被告爰依處罰條例第43條第1 項第4款、第4項、第
    5項、第24條第2項第3款及第63條第1項第3款等規定，分別
    以原處分一、二裁處原告罰鍰18,000 元，記違規點數3 點
    ，並參加道路交通安全講習；以及「吊扣汽車牌照6個月」
    （處車主），均核無違誤。從而，原告徒執前詞，訴請判決
    如其聲明所示，為無理由，應予駁回。
五、本件判決基礎已臻明確，兩造其餘攻防方法及訴訟資料經本
    院斟酌後，核與判決結果不生影響，爰不一一詳予論述，併
    此敘明。
六、本件第一審裁判費為300 元應由原告負擔，爰確定第一審訴
    訟費用額如主文第2 項所示。
七、據上論結，本件原告之訴為無理由，依行政訴訟法第98條第
    1 項前段、第237 條之7 、第237 條之8 第1 項，判決如主
    文。　　
中　　華　　民　　國　　111 　年　　3 　　月　　31　　日
                行政訴訟庭法　官　陳定國
上列為正本係照原本作成。
如不服本判決，應於判決送達後20日內，向本院提出上訴狀並表
明上訴理由（原判決所違背之法令及其具體內容或依訴訟資料可
認為原判決有違背法令之具體事實），其未載明上訴理由者，應
於提出上訴後20日內向本院補提理由書（上訴狀及上訴理由書均
須按他造人數附繕本，如未按期補提上訴理由書，則逕予駁回上
訴），並應繳納上訴裁判費新臺幣750元。
中　　華　　民　　國　　111 　年　　4 　　月　　1 　　日
                          書記官黃鷹平　　　　　　　　
　　　　　　　　
　　　　　　　　
　　　　　　　　
附錄
一、本院勘驗被告提供之監視器光碟(檔案：前影像)，勘驗結果
    為：
㈠、錄影畫面顯示行車紀錄器攝影鏡頭係向前方拍攝，可拍前方
    車輛行駛之狀況，勘驗筆錄上所記載之時間係光碟錄影之時
    間，併此說明。
㈡、光碟錄影時間08：07：32-08：08：11
    畫面顯示系爭道路為2線道之道路，且見原告駕駛車牌號碼
    為00-0000之綠色汽車(下稱系爭汽車)停於右側車道上等待
    紅燈。此時檢舉民眾從系爭汽車後方跨越雙黃線，並超越系
    爭汽車前行，最後停於系爭汽車左前方等待綠燈。嗣前方號
    誌變為綠燈，當檢舉民眾起步前進時，能聽聞「喂」、「喂
    」叫聲(光碟錄影時間08：07：41)，然檢舉民眾仍繼續騎車
    前行，當檢舉民眾前行一小段後，畫面顯示檢舉民眾速度放
    慢且逐漸偏右，並見畫面左方突然出現系爭汽車之車頭(光
    碟錄影時間08：07：54)，且聽見檢舉民眾說：歹勢、歹勢(
    台語音譯，光碟錄影時間08：07：57)。此時系爭汽車則斜
    停於檢舉民眾車前、畫有紅線之道路上，並見後方來車為閃
    避前方系爭汽車，因此變換行車方向，沿雙黃線或跨越雙黃
    線行駛(光碟錄影時間08：08：00)，當檢舉民眾行經系爭汽
    車旁時，能見原告搖下車窗說話(聽不清原告說什麼)，並見
    檢舉民眾不斷對原告說對不起，檔案畫面至此結束。
二、本院勘驗被告提供之監視器光碟檔案：(後影像)，勘驗結果
    為：
㈠、光碟錄影時間08：07：40-08：08：12
    畫面顯示原告搖下車窗對檢舉民眾呼喊「喂」、「喂」(光
    碟錄影時間08：07：41)，然檢舉民眾仍繼續騎車前行，此
    時從畫面能見綠色汽車尾隨檢舉民眾前進，當綠色汽車行駛
    於檢舉民眾車旁，能聽見原告之說話聲音，並聽見檢舉民眾
    則對原告說：歹勢、歹勢(台語音譯，光碟錄影時間08：07
    ：57)，當檢舉民眾停下來時，畫面顯示綠色汽車斜停於畫
    有紅線之道路旁，並見後方來車為閃避前方系爭汽車，因此
    變換行車方向，沿雙黃線或跨越雙黃線行駛(光碟錄影時間0
    8：08：00)，嗣檢舉民眾行經系爭汽車旁時，能聽見原告對
    檢舉民眾之說話聲(聽不清原告說什麼)，檢舉民眾則不斷對
    原告說對不起，隨後離開現場，而留於現場之原告則對檢舉
    民眾咆嘯，檔案畫面至此結束。